【裁判字號】    99,上訴,1280
【裁判日期】    990816
【裁判案由】    違反毒品危害防制條例
【裁判全文】
臺灣高等法院高雄分院刑事判決        99年度上訴字第1280號
上  訴  人
即  被  告  甲○○
上列上訴人因違反毒品危害防制條例案件，不服臺灣高雄地方法
院99年度訴緝字第62號中華民國99年6 月30日第一審判決（起訴
案號：臺灣高雄地方法院檢察署96年度偵字第29087 號），提起
上訴，本院判決如下：
    主  文
上訴駁回。
     理  由
一、按不服地方法院之第一審判決而上訴者，應向管轄第二審之
    高等法院為之，上訴書狀應敘述具體理由，刑事訴訟法第36
    1 條第1 項、第2 項定有明文。而所謂不服第一審判決之具
    體理由，必係依據卷內既有訴訟資料或提出新事證，指摘或
    表明第一審判決有何採證認事、用法或量刑等足以影響判決
    本旨之不當或違法，而構成應予撤銷之具體事由，始克當之
    （例如：依憑證據法則具體指出所採證據何以不具證據能力
    ，或依憑卷證資料，明確指出所為證據證明力之判斷如何違
    背經驗、論理法則）；倘僅泛言原判決認定事實錯誤、違背
    法令、量刑失之過重或輕縱，而未依上揭意旨指出具體事由
    ，或形式上雖已指出具體事由，然該事由縱使屬實，亦不足
    以認為原判決有何不當或違法者（例如：對不具有調查必要
    性之證據，法院未依聲請調查亦未說明理由，或援用證據不
    當，但除去該證據仍應為同一事實之認定），皆難謂係具體
    理由，俾與第二審上訴制度旨在請求第二審法院撤銷、變更
    第一審不當或違法之判決，以實現個案救濟之立法目的相契
    合，並節制濫行上訴。又第二審法院認為上訴書狀未敘述理
    由或上訴有刑事訴訟法第362 條前段之情形者，應以判決駁
    回之，同法第361 條第2 項、第367 條前段定有明文。是上
    訴書狀全未敘述理由者，應先命補正；已敘述理由但不具體
    者，毋庸命補正，應由第二審法院以判決逕予駁回上訴，未
    依法駁回者，有受理訴訟不當之違法，此有最高法院24年度
    總會決議第93號提案(四)可資參照，及該院所著97年台上字第
    892 號、第3889號判決，足資參考。
二、本件上訴人即被告甲○○於民國99年7 月5 日收受原審判決
    後，在上訴期間內之同年7 月14日向本院提起上訴，上訴理
    由意旨略以：被告持有之第一級毒品及第二級毒品數量非鉅
    ，且是否已達應予加重之一定數量不明；況犯後被告均已坦
    承不諱，且亦主動向員警自首並接受裁判，更因此協助員警
    查獲另位正犯張簡仁傑之販賣第二級毒品犯行。故原審檢察
    官考量上情，而於原審審理時向原審具體求刑共1 年6 月（
    上訴狀誤載為1 年），然原審未予採酌，逕認求刑過輕，而
    判處被告共3 年有期徒刑，實令被告難以昭服。為此，以原
    審量處被告有期徒刑3 年，顯屬過重提起上訴，請求應予撤
    銷改判云云，有其上訴理由狀在卷可稽（見本院卷第3-4 頁
    ）。惟按，量刑輕重係屬事實審法院得依職權自由裁量之事
    項，苟已斟酌刑法第57條各款所列情狀，而未逾越法律所規
    定之法定刑度範圍，或濫用其權限，即不得任意指摘為違法
    ，業經最高法院著有72年台上字第6696號、75年台上字第70
    33號判例足資參照。而刑法第57條規定科刑時應審酌犯罪者
    犯罪之一切情狀，並例示應注意之事項，以為科刑輕重之準
    據，係屬審判人員自由裁量之職權範圍，並有最高法院62年
    度第1 次刑庭庭長會議決議（四）決議、70年度第6 次刑事
    庭會議決議可資遵循。
三、經查，被告甲○○因違反毒品危害防制條例案件，業經原審
    綜以：(一)就被告與陳任傑（原名陳永泰）共同基於持有第二
    級毒品甲基安非他命之犯意聯絡，於96年9 月29日23時50分
    許，集資新臺幣（下同）50萬元後，在張簡仁傑位於高雄縣
    大寮鄉○○○路105 巷24弄35號4 樓之租屋處，向其購入毛
    重約為468 至504 公克之第二級毒品甲基安非他命，而共同
    持有部分之犯罪事實，依卷內通聯譯文之「…用實的36裝13
    個，其他零頭另外裝…」敘述等語觀之，已堪認被告曾要求
    張簡仁傑就甲基安非他命之分裝方式為36公克裝13包，剩下
    不足36公克部分再另裝1 包，故得以認定本件被告與陳任傑
    當次合購之甲基安非他命數量，總毛重約在468 至504 公克
    之間（計算式：36×13＝468 、36×14＝504 ）；且佐以甲
    基安非他命為透明晶狀物，茍大量摻有其他雜質，即易藉由
    顏色等外觀加以辨識，為本院本於職務上已知之事項，是被
    告所為該次交易，應尚無數量不足或品質明顯低劣等賣方欺
    瞞買家情事，則該次交易之甲基安非他命，「純質淨重」應
    已逾20公克（縱認「淨重」僅有400 公克，如純度僅5%，則
    純質淨重即達20克）。是就上開部分之犯罪事實，其持有甲
    基安非他命之「淨重」及「純質淨重」數量因均已逾20公克
    ，已逾行為時有效施行之「轉讓持有毒品加重其刑之數量標
    準」第2 條第1 項第2 款「…持有毒品達一定數量者，加重
    其刑至二分之一，其標準如下…第二級毒品：淨重10公克以
    上…」，及同條第2 項「前項所稱之淨重，指除去包裝後之
    毒品重量」所規定去除包裝後淨重（非指純質淨重）20公克
    之標準，洵堪認定，而應依行為時即修正前毒品危害防制條
    例第11條第4 項、第2 項之持有第二級毒品達一定數量罪論
    處；(二)就另行基於同時持有第一級毒品海洛因、第二級毒品
    甲基安非他命之犯意，於96年10月10日12時50分許前，在上
    開張簡仁傑之租屋處地下室，利用不知情之張簡仁傑（所涉
    販賣第一、二級毒品罪，業經判處無罪確定），以9 萬元之
    代價，向張簡仁傑之毒品來源「阿鴻」購入第一級毒品海洛
    因15包（合計淨重18.09 公克，空包裝重4.07公克，純度29
    .28%，純質淨重5.30公克）及第二級毒品甲基安非他命12包
    （驗前總毛重12.40 公克，包裝塑膠袋總重約2.88公克，鑑
    定用罄0.08公克）而予持有部分之犯罪事實，其持有之第一
    級毒品海洛因部分，淨重、純質淨重分別為18.09 、5.30公
    克，有前開法務部調查局鑑定書在卷可按，另持有之第二級
    毒品甲基安非他命部分，驗前淨重應為9.52公克（計算式：
    驗前總毛重12.40 公克－包裝塑膠袋總重約2.88公克＝9.52
    公克）而尚未逾10公克，亦有內政部警政署刑事警察局鑑定
    書足佐；且以上並均經被告自白不諱在案，因認核被告就上
    開(一)部分所為，係犯修正前毒品危害防制條例第11條第4 項
    、第2 項之持有第二級毒品達一定數量罪，並應依同條例第
    11條第4 項規定，加重其刑。檢察官未認定被告所持有毒品
    之數量，應已達法定加重其刑之標準，而僅論以修正前毒品
    危害防制條例第11條第2 項之持有第二級毒品罪，尚有未合
    ，惟二者之基本事實同一，本院自當變更起訴法條予以審理
    ，且被告於該部分犯罪事實主動坦承此部分犯行，自首而接
    受裁判，並供出毒品來源，因而協助員警查獲上手張簡仁傑
    之販賣第二級毒品犯行，乃依刑法第62條前段、修正前毒品
    危害防制條例第17條之規定各減輕其刑，並予遞減之；至上
    開(二)部分所為，核係犯現行毒品危害防制條例第11條第1 項
    、第2 項之持有第一、二級罪。被告以一持有行為，同時觸
    犯前開2 罪名，為想像競合犯，應從一重以持有第一級毒品
    罪論處。復審酌被告持有係屬違禁物之第一、二級毒品海洛
    因、甲基安非他命，且數量甚多，對於社會治安造成潛在之
    危害，誠屬不該，惟念被告犯後全然坦承犯行不諱，非無悔
    意。再斟以被告持有毒品之期間，及被告無業、教育程度為
    國中肄業、家庭經濟狀況小康等一切情狀，分別予以量處有
    期徒刑2 年、1 年，並定其應執行刑為有期徒刑2 年6 月，
    且已併予敘明檢察官所具體求處被告本案所犯2 罪應執行有
    期徒刑1 年6 月（原判決誤載為1 年，應予更正，見原審卷
    第52頁），尚嫌過輕乙節。已詳敘所憑之證據與認定之理由
    ，而為論敘，經核並無違背經驗法則或論理法則。況量刑既
    係原審得依職權自由裁量之事項，而其量刑既在法定刑範圍
    之內，並未逾越法律規定之法定刑度，自難僅以此據為指摘
    原判決不當之理由。是被告依前揭情詞提起上訴，洵難謂已
    依據卷內既有訴訟資料或其他新事證而敘述具體理由。
四、從而，被告上訴意旨猶尚以業經原審詳予調查審認之量刑情
    狀、理由，指摘原判決有量刑過重之不當云云。經核係未依
    據卷內既有訴訟資料或提出新事實、新證據指出原判決有何
    不當或違法，而足以影響判決本旨，並構成應予撤銷之具體
    指摘事由。是其上訴徒以原審量刑未依檢察官之具體求刑為
    由，指稱原審判決量刑過重而請求撤銷原判決並從輕量處，
    顯屬未敘述具體理由。按之上開規定，被告上訴要屬違背法
    律上之程式，自應由本院依刑事訴訟法第367 條前段、第37
    2條規定，不經言詞辯論逕行判決如主文。
中    華    民    國    99    年    8     月    16    日
                  刑事第三庭    審判長法  官  莊崑山
                                      法  官  唐照明
                                      法  官  莊松泉
以上正本證明與原本無異。
本判決不得上訴。
中    華    民    國    99    年    8     月    16    日
                                      書記官  葉淑華

司法院資訊處製作；財團法人民間司法改革基金會備份。
